【裁判字號】    99,重訴,9
【裁判日期】    990618
【裁判案由】    違反槍砲彈藥刀械管制條例
【裁判全文】
臺灣桃園地方法院刑事判決              99年度重訴字第9 號
公 訴 人  臺灣桃園地方法院檢察署檢察官
被    告  甲○○
選任辯護人  范志誠律師
上列被告因違反槍砲彈藥刀械管制條例案件，經檢察官提起公訴
（98年度偵字第25221 號），本院判決如下：
    主      文
甲○○未經許可，寄藏可發射子彈具有殺傷力之土造鋼管槍，處
有期徒刑參年貳月，併科罰金新臺幣伍萬元，罰金如易服勞役，
以新臺幣壹仟元折算壹日，扣案兩節式土造鋼管槍壹枝（槍枝管
制編號0000000000）沒收。
    事      實
一、甲○○明知可發射子彈具有殺傷力之土造鋼管槍及具殺傷力
    之非制式子彈，均係槍砲彈藥刀械管制條例所列管之違禁物
    ，非經主管機關許可，不得受託寄藏、持有。竟仍基於未經
    許可寄藏之犯意，於民國93年3 月間，在桃園縣龜山鄉○○
    路某小吃攤前，自其外甥乙○○（嗣更名為范晉誠，已於同
    年5 月7 日死亡）取得具殺傷力之兩節式土造鋼管槍1 支及
    非制式子彈1 顆，即予寄藏放置於其桃園縣龜山鄉○○村○
    ○路130 巷26弄6 號家中，後再移置於其所有騎用，車號
    WSK -733號輕型機車置物箱內，而繼續寄藏之。嗣於98年10
    月22日19時許，為警持搜索票前往其位於桃園縣龜山鄉○○
    村○○路130 巷26弄6 號住處搜索，並當場在車號WSK- 733
    號輕型機車置物箱內起獲上開兩節式土造鋼管槍1 支及非制
    式子彈1 顆（經送鑑定試射，僅餘彈1 顆），而查悉上情
    。
二、案經台北市政府警察局中山分局移送臺灣桃園地方法院檢察
    署檢察官偵查起訴。
    理      由
甲、程序部分：
    本件認定事實所引用之內政部警政署刑事警察局（下稱刑事
    警察局）98年11月23日刑鑑字第0980149529號鑑驗書1 份、
    99年4 月9 日刑鑑字第0990041909號函，係台北市政府警察
    局中山分局依檢察官所概括選任之鑑定人或囑託鑑定機關、
    團體所為之鑑定結果，與檢察官選任或囑託為鑑定者，性質
    上並無差異，且為實施鑑定之人員依專業知識經驗陳述其判
    斷意見，自屬「法律規定」得為證據者，應具有證據能力（
    最高法院九十六年度臺上字第二八六０號判決參照）。本件
    所引用之台北市政府警察局中山分局搜索扣押筆錄、扣押物
    品目錄表為警員即公務員職務上製作之紀錄文書，檢察官、
    被告及其辯護人並未主張排除前開書證之證據能力，迄本院
    言詞辯論終結前亦均未表示異議。本院審酌前開書證與本件
    被告犯行具關連性，復無刑事訴訟法第159 條之4 顯有不可
    信之情況與不得作為證據之情形，自有證據能力。台北市政
    府警察局槍枝初步檢視報告表內所附檢視照片、扣案土造鋼
    管槍1 支、非制式子彈1 顆、及該鋼管槍、子彈、查獲現場
    照片，並無證據證明係公務員違背法定程序所取得，且與本
    件被告犯行具關連性，自均具有證據能力。
乙、實體部分：
一、訊據被告甲○○矢口否認有寄藏可發射子彈具有殺傷力之土
    造鋼管槍犯行，辯稱伊不知該土造鋼管槍屬改造槍枝，亦不
    知具有殺傷力云云。其辯護人則以：刑事警察局僅以操作檢
    視得以彈力拉放撞針即遽行認定有擊發適用子彈之功能，顯
    無足以支持「能擊發適用子彈，認具殺傷力」之結論。況台
    北市政府警察局「初步檢視」亦做到以黏土測試擊發機構之
    功能，乃刑事警察局僅以更簡略之方式測試即率爾認定「具
    殺傷力」，似無足採。另本件扣案槍械撞針無法碰觸子彈底
    火，無擊發子彈之可能性；且該撞針動力係以綁頭髮用之髮
    圈，與一般手槍使用之彈簧所產生之動能相距甚遠，其力量
    亦小於一般市面上玩具手槍上用以觸發底火之擊鎚，能擊發
    底火殊難想像，而依其特性，在其恢復原來長度之過程中，
    彈力係不斷遞減，並非固定之力量，易言之，其長度近乎復
    原時，根本已無力量，顯不足以帶動撞針擊發子彈底火，可
    推認系爭土造鋼管槍之髮圈甚至無法擊發市面上之玩具底火
    ，該土造鋼管槍屬於尚未完成之半成品，自無違反槍砲彈藥
    刀械管制條例之問題。該髮圈是否得以擊發並足供引燃推進
    劑之底火，及據以組成之「適當子彈」究竟於現今科技上有
    無可能存在，仍尚未可知。倘僅以系爭土造鋼管槍有擊針構
    造，即遽認該鋼管槍具有殺傷力，而置該鋼管槍係採行何種
    擊發機制、該構造是否能供給充足之能量以觸發底火等問題
    於不顧，顯然有違事理。加以鋼管內部粗糙，摩擦力過大，
    僅憑綁頭髮用之髮圈，經摩擦力抵銷後，已無任何拉動力量
    存在，該力量顯不足以帶動撞針擊發底火。系爭土造鋼管槍
    材質雖為金屬，但其強度未經確認，則於發射子彈時，因子
    彈之爆炸高壓仍可能造成爆裂（即膛炸），雖其彈頭仍可射
    出，惟其爆裂所造成之碎片極易傷及持槍者，且因其槍膛無
    閉鎖機構，倘以實彈發射，逆溢流之壓力亦極易傷及持槍者
    ，復因土造槍械之性能不穩定，一般司法實務上鮮少有鑑識
    員警敢以試射方式測試，是前揭所稱「在一適當距離下，彈
    頭最具威力之發射動能，均可達20焦耳╱平方公分以上，足
    以穿入人體皮肉層，而據此認該槍枝具殺傷力」，顯有疑義
    。又因「適當子彈」僅為想像中存在，亦不可能以「適當子
    彈」實際進行試射以取得相關結論，顯然該函並未以「性能
    檢驗法」鑑定。刑事警察局嗣後雖再為說明，但所謂「在裝
    填子彈適當（即裝填適量底火、火藥及金屬彈丸等），使成
    為適合送鑑槍枝所及發之『適用子彈』之情況」，並未言明
    如何適量之底火、如何適量之火藥、如何之金屬彈丸，是所
    謂「適當子彈」僅為「想像中應屬存在」之得以髮圈之力量
    擊發之子彈，而非就事實上存在之適當子彈所為之進一步鑑
    定，以推測或擬制之方法認定該槍枝具有殺傷力，顯不足以
    支持「能擊發適用子彈，認具殺傷力」之結論等語。並請求
    ：１、當庭勘驗扣案土造鋼管槍，證明上開辯解為真。２、
    將扣案土造鋼管槍重新送內政部警政署鑑定，以確認髮圈拉
    力過小，顯無足夠能量觸發底火而無殺傷力。３、傳訊證人
    鄭昆哲查明本件鑑定是否為經實際試射之結果。惟查：被告
    如何於前揭時、地自其外甥乙○○（嗣更名為范晉誠）取得
    扣案兩節式土造鋼管槍1 支及非制式子彈1 顆，竟予寄藏放
    置於其家中，後再移置於其所有騎用車號WSK-733 號輕型機
    車置物箱內，嗣為警搜索時查獲並予扣押等情，已為被告自
    承不諱，並有該兩節式土造鋼管槍1 支及非制式子彈1 顆扣
    案、該鋼管槍、非制式子彈、查獲現場照片、台北市政府警
    察局槍枝初步檢視報告表內所附檢視照片等附卷可證。該扣
    案兩節式土造鋼管槍1 支及非制式子彈1 顆經送刑事警察局
    鑑定結果，認「送鑑鋼管槍1 枝（槍枝管制編號0000000000
    ），認係兩節式土造鋼管槍，槍管端具一圈狀橡皮，經操作
    檢視，可以橡皮環扣住擊針拉柄，並藉其橡皮彈力拉放擊針
    方式擊發適用子彈，認具殺傷力。送鑑定子彈1 顆，認係非
    制式子彈，由金屬彈殼組合直徑10.0mm金屬彈頭而成，經試
    射，可擊發，認具殺傷力。」有該局98年11月23日刑鑑字第
    0980149529號鑑驗書1 份附卷可憑。上開非制式子彈經送鑑
    定試射，僅餘彈1 顆，亦經本院當庭勘驗無訛。針對被告
    及辯護人所辯各節，本院為期慎重，再就辯護人所指各點函
    請原鑑定機關即刑事警察局說明，亦據復稱：「有關扣案證
    物鋼管槍1 支（槍枝管制編號0000000000），業經本局採用
    國內、外槍彈鑑定領域共同認可之『性能檢驗法』鑑定完畢
    ，經實際操作檢測槍枝之機械結構與性能，其擊針擊發功能
    正常，即認在裝填子彈適當（即裝填適量底火、火藥及金屬
    彈丸等），使成為適合送鑑槍枝所擊發之『適用子彈』之情
    況，在一適當距離下，彈頭最具威力之發射功能，均可達20
    焦耳╱平方公分以上，足以穿入人體皮肉層，而據此認該槍
    枝具殺傷力；故並無來函附件刑事辯護意旨狀內說明參之所
    述情形。」亦有該局99年4 月9 日刑鑑字第0990041909號函
    附卷可證。顯見該局係採用國內、外槍彈鑑定領域共同認可
    之「性能檢驗法」，實際操作檢測槍枝之機械結構與性能，
    始認其擊針擊發功能正常，而有上揭結論，並非僅以推測或
    擬制之方法取得上開結果。足見被告及其辯護人所辯，均無
    可採，辯護人請求再勘驗扣案槍枝並送鑑定，另傳訊證人等
    ，經核均無必要。本件被告犯行明確，洵堪認定。
二、核被告所為，係犯槍砲彈藥刀械管制條例第8 條第4 項之未
    經許可寄藏可發射子彈具有殺傷力之土造鋼管槍罪及同條例
    第12條第4 項之未經許可寄藏具有殺傷力之非制式子彈罪。
    檢察官起訴意旨認被告所為係各犯同項之未經許可持有具殺
    傷力之土造鋼管槍罪、未經許可持有具殺傷力之非制式子彈
    罪，尚有未洽，起訴法條應予變更。再按槍砲彈藥刀械管制
    條例第8 條第4 項、第12條第4 項之罪，係將「持有」與「
    寄藏」為分別之處罰規定，單純之「持有」，固不包括「寄
    藏」，但寄藏之受人委託代為保管，其保管之本身所為之「
    持有」，既係「寄藏」之當然結果，法律上自宜僅就「寄藏
    」行為為包括之評價，不應另就「持有」予以論罪( 最高法
    院七十四年台上字第三四００號判例參照) ，故被告持有前
    開槍、彈之行為，係「寄藏」之當然結果，不另論罪。又未
    經許可寄藏槍、彈，其持有之繼續，乃行為之繼續，亦即一
    經持有槍、彈，犯罪即已成立，惟其完結須繼續至持有行為
    終了之時，故包括持有之寄藏槍、彈行為，自亦為行為之繼
    續，其犯罪之完結，須繼續至寄藏行為終了之時為止，此與
    司法院院解字第三六三二號解釋所稱寄藏贓物罪於寄藏行為
    完畢時其犯罪即已完成，其後之占有該贓物乃犯罪之狀態繼
    續，而非行為之繼續，因此占有贓物並不構成犯罪，二者迥
    不相同，是縱被告於寄藏後槍砲彈藥刀械管制條例於94年1
    月26日經修正公布第4 、8 條等條文，並刪除第10、11、17
    條，刑法亦於95年7 月1 日修正施行，惟被告最後寄藏行為
    終了之時，既已在98年10月22日，均在上開修正之後，自應
    逕適用現行槍砲彈藥刀械管制條例第8 條第4 項、第12條第
    4 項及刑法之規定論處。又被告一寄藏行為，同時寄藏土造
    鋼管槍、非制式子彈，同時觸犯未經許可寄藏可發射子彈具
    有殺傷力之土造鋼管槍、未經許可寄藏非制式子彈二罪名，
    應依刑法第五十五條想像競合犯之規定，論以較重之未經許
    可寄藏可發射子彈具有殺傷力之土造鋼管槍罪處斷。爰審酌
    被告犯罪動機、目的、長期寄藏扣案槍、彈對社會治安所生
    之危害、嗣因警方搜索始查獲其本件犯行、犯罪後態度等一
    切情狀，量處如主文所示之刑，並就罰金部分諭知易服勞役
    之折算標準。
三、扣案兩節式土造鋼管槍1 支為違禁物，應依刑法第38條第1
    項第1 款宣告沒收。扣案非制式子彈1 顆經送鑑定試射，僅
    餘彈1 顆，已如前述，自無庸再為沒收之諭知，附此敘明
    。
四、公訴意旨另以：被告基於製造可發射子彈具有殺傷力手槍之
    犯意，於93年間某日，在其任職之桃園縣龜山鄉○○路巧微
    公司內，利用其擔任車床作業員之便，未經許可製造具有殺
    傷力之土造鋼管槍1 把，並繼續持有至上開時地被查獲止，
    因認被告就製造部分尚犯有槍砲彈藥刀械管制條例第8 條第
    1 項之未經許可製造可發射子彈具有殺傷力之手槍罪嫌云云
    。惟訊據被告矢口否認有製造犯行，辯稱該土造鋼管槍亦為
    其外甥所交付，其無操作車床能力等語。經查：(一)、被告之
    自白，不得作為有罪判決之唯一證據，仍應調查其他必要之
    證據，以察其是否與事實相符，刑事訴訟法第156 條第2 項
    定有明文。復按犯罪事實應依證據認定之，無證據不得認定
    犯罪事實，刑事訴訟法第一百五十四條第二項定有明文。又
    犯罪事實之認定應憑證據，如未能發現相當證據，或證據不
    足以證明，自不能以推測或擬制之方法，作為裁判基礎；認
    定犯罪事實所憑之證據，雖不以直接證據為限，間接證據亦
    包括在內，然而無論直接證據或間接證據，其以訴訟上之證
    明，須於通常一般之人均不致有所懷疑，而得確信其為真實
    程度者，始得據為有罪之認定，倘其證明尚未達到此一程度
    ，而有合理之懷疑存在而無從使事實審法院得有罪之確信時
    ，即應由法院為諭知被告無罪之判決。檢察官對於起訴之犯
    罪事實，仍應負提出證據及說服之實質舉證責任。倘其所提
    出之證據，不足為被告有罪之積極證明，或其指出證明之方
    法，無從說服法院以形成被告有罪心證，基於無罪推定之原
    則，自應為被告無罪判決之諭知。(二)、本件檢察官認被告製
    造土造鋼管槍犯行，無非以被告於警詢、偵查中之自白為其
    依據。惟被告於本院審理時已否認有此部分犯行，其前後陳
    述矛盾，已無從遽予採信。而被告辯稱其警詢、偵查中之自
    白係因懼怕遭受刑求並在警員誘導下所為乙節，經核諸承辦
    及製作警詢筆錄之警員藍俊誠之證言，固無可採，然依與被
    告均於93年5 月間任職巧微公司，且為被告領班之證人丁○
    ○之證言，被告當時係ＣＮＣ電腦車床之作業員，僅負責上
    下料，不需要專業技能，與其在相同場所（約50坪）工作。
    工作時亦在一起，該車床之操作係由師傅（即證人）先以電
    腦語言製作圖面程式，再予製造，被告並未從事該以電腦語
    言製作圖面程式之工作，被告應徵時亦表示不會該操作模式
    。其任職期間，均係最後一個人離開公司，不可能有人去操
    作ＣＮＣ或傳統車床，亦未見過被告使用ＣＮＣ或傳統車床
    ，被告未曾以藉口較其晚下班。因為更換ＣＮＣ車床要6 個
    小時的時間，公司不可能出現該空檔讓被告未經許可使用Ｃ
    ＮＣ車床等語，證人即曾與被告於永殷公司任職之丙○○亦
    證稱被告在該公司負責ＣＮＣ車床、銑床的上下料，被告沒
    有能力使用該機器等語，是依證人等證言，均無從證明被告
    具有操作上開ＣＮＣ或傳統車床之能力，自難以證明被告上
    開自白與事實一致，揆諸前揭說明，此部分尚難證明被告有
    檢察官起訴之製造罪嫌。然因檢察官認此部分與前開有罪部
    分具有高低度犯行之實質上一罪關係，自不另為無罪之諭知
    。
據上論斷，應依刑事訴訟法第299 條第1 項前段、第300 條、槍
砲彈藥刀械管制條例第8 條第4 項、第12條第4 項、刑法第11條
前段、第55條、第42條第3 項、第38條第1 項第1 款，判決如主
文。
本案經檢察官徐文豪到庭執行職務。
中    華    民    國    99    年    6     月    18    日
                刑事第一庭   審判長法  官  呂永福
                                   法  官  宣玉華
                                   法  官  陳德池
以上正本證明與原本無異。
如不服本判決應於收受判決後10日內向本院提出上訴書狀，並應
敘述具體理由。其未敘述上訴理由者，應於上訴期間屆滿後20日
內向本院補提理由書( 均須按他造當事人之人數附繕本) 「切勿
逕送上級法院」。
                                   書記官  簡慧瑛
中    華    民    國    99    年    6     月    18    日
附錄論罪科刑法條：
槍砲彈藥刀械管制條例第8條
未經許可，製造、販賣或運輸鋼筆槍、瓦斯槍、麻醉槍、獵槍、
空氣槍或第 4 條第 1 項第 1 款所定其他可發射金屬或子彈具
有殺傷力之各式槍砲者，處無期徒刑或 5 年以上有期徒刑，併
科新臺幣 1 千萬元以下罰金。
未經許可，轉讓、出租或出借前項所列槍枝者，處 5 年以上有
期徒刑，併科新臺幣 1 千萬元以下罰金。
意圖供自己或他人犯罪之用，而犯前二項之罪者，處無期徒刑或
 7 年以上有期徒刑，併科新臺幣 1 千萬元以下罰金。
未經許可，持有、寄藏或意圖販賣而陳列第 1 項所列槍枝者，
處 3 年以上10 年以下有期徒刑，併科新臺幣 700 萬元以下罰
金。
第 1 項至第 3 項之未遂犯罰之。
槍砲彈藥刀械管制條例第12條
未經許可，製造、販賣或運輸子彈者，處 1 年以上 7 年以下有
期徒刑，併科新台幣 500 萬元以下罰金。
未經許可，轉讓、出租或出借子彈者，處 6 月以上 5 年以下有
期徒刑，併科新台幣 300 萬元以下罰金。
意圖供自己或他人犯罪之用，而犯前二項之罪者，處 3 年以上
10 年以下有期徒刑，併科新台幣 700 萬元以下罰金。
未經許可，持有、寄藏或意圖販賣而陳列子彈者，處 5 年以下
有期徒刑，併科新台幣 300 萬元以下罰金。
第 1 項至第 3 項之未遂犯罰之。

司法院資訊處製作；財團法人民間司法改革基金會備份。
